臺灣板橋地方法院民事裁定　　　　　　 93年度再小抗字第1號
抗　告　人　甲○○
相　對　人　誠泰商業銀行股份有限公司
法定代理人　林誠一
訴訟代理人　丁子芫
　　　　　　鄭福來
上列當事人間請求給付信用卡帳款事件，抗告人對於中華民國93
年4 月6 日本院板橋簡易庭93年度板再小字第1 號裁定提起抗告
，本院裁定如下：
    主      文
抗告駁回。
抗告費用由抗告人負擔。
    理      由
一、本件抗告意旨略以：相對人前於民國92年7 月間，以抗告人
    負欠信用卡帳款為由，向鈞院聲請對抗告人核發支付命令，
    經鈞院於92年8 月1 日以92年度促字第69042 號支付命令命
    抗告人向相對人為給付，該支付命令係依相對人檢具之抗告
    人
    巷1 號9 樓」為送達，並以寄存送達之方式而告確定；惟抗
    告人並未實際居住於上開
    93 年1月9 日前往鈞院向承辦書記官領取該支付命令，而確
    知有核發支付命令情事；抗告人既未實際居住於上開
    址，本件支付命令竟向該址為寄存送達，顯不合法，而抗告
    人前於92年6 月間，因曾接獲相對人行員電話告知積欠信用
    卡卡費，抗告人甚感驚訝，乃於同年6 月9 日以郵局存證信
    函覆以並未向相對人公司申辦信用卡之旨，且抗告人於該存
    證信函之寄件人欄內，已載明抗告人地址為「臺北縣永和市
    ○○路32號4樓 」，詎相對人竟仍以抗告人之
    院聲請核發支付命令，顯有民事訴訟法第496 條第1 項第6
    款「當事人知他造之住居所，指為所在不明而與涉訟者」之
    再審事由（或類推適用該款規定）；經抗告人於原審提起再
    審之訴，原審竟以：(一)抗告人所提出之郵局存證信函內容並
    未聲明遷居之事實，(二)相對人係檢具抗告人之
    請法院按
    496 條第1 項第6 款規定之再審事由有別，(三)依最高法院78
    年度臺再字第123 號判決意旨，民事訴訟法第496 條第1 項
    第6 款所定「當事人知他造之住居所，指為所在不明而涉訟
    」之再審理由係指於訴訟中有此情形者而言等為由，認抗告
    人再審之訴為不合法，而以裁定駁回，疏未審究：(一)抗告人
    上開郵局存證信函之重點係在表明並無辦卡消費之事實，且
    抗告人居住臺北縣永和市○○路32號4 樓已十餘年，本無何
    「遷居」之可言，(二)抗告人既未實際居住
    不能認為係抗告人之住所，法院逕依相對人陳報之
    抗告人為寄存送達，復未依職權調查抗告人應為送達之處所
    ，其寄存送達自非合法，而民事訴訟法第496 條第1 項6 款
    所規定之再審事由，關於就確定之支付命令提起再審之場合
    ，應考量支付命令屬非訟程序，對於送達處所之認定不若訴
    訟程序中嚴謹，故應從嚴檢視送達行為之合法性，放寬解釋
    上開再審事由之適用範圍，以保障當事人權益，(三)支付命令
    程序係屬非訟事件，是否有前開最高法院78年度臺再字第
    123 號判決意旨之適用，已非無疑，況該最高法院判決係於
    民事訴訟法第521 條第2 項修正前所作成，應不能適用於本
    件修法後之情形；是以原審裁定駁回抗告人之再審，顯有違
    背法令之處等情。
二、按再審之訴不合法者，法院應以裁定駁回之，民事訴訟法第
    502 條第1 項定有明文。次按依民事訴訟法第496 條第1 項
    第6 款規定提起再審之訴，必須當事人在其主觀上明知他造
    之住居所，故以不實之陳述，指為所在不明而與涉訟者，始
    足當之；若當事人並未隱匿他造之住居所，或並未指他造為
    所在不明，即無該款再審事由規定之適用，其理至明。
三、經查，抗告人主張：其前於92年6 月9 日，曾以郵局存證信
    函通知相對人，表示其並未申辦信用卡消費之意旨，並於該
    存證信函之寄件人欄內記載其地址為「臺北縣永和市○○路
    32號4 樓」等事實，固據抗告人提出郵局存證信函影本一紙
    為憑，堪以採信；而相對人嗣於同年7 月間向本院聲請對抗
    告人核發支付命令時，係依照通常之程序，檢具抗告人之最
    新
    ，雖相對人未併就抗告人於前開郵局存證函內所自述之地址
    聲請法院為送達，然此究難逕認相對人有何明知他造住居所
    而隱匿之情事，更無何「指為所在不明」之可言，顯與民事
    訴訟法第496 條第1 項第6 款「當事人知他造之住居所，指
    為所在不明而與涉訟者」之再審事由不相合致，難認抗告人
    主張之再審事由為合法。抗告人雖主張：本件支付命令以寄
    存送達之方式送達於抗告人未實際居住之
    法之送達，為保障抗告人之權益，應放寬前揭再審事由規定
    之解釋，認仍認符合該再審事由（或類推適用之）而得據以
    提起再審之訴云云；惟查，縱依抗告人所主張，本件支付命
    令送達於抗告人之
    效力，且抗告人係於93年1 月9 日始至本院向承辦書記官領
    取該支付命令，則該支付命令自核發之日起（即92年8 月1
    日）至抗告人實際收受之日止（即93年1 月9 日），顯已逾
    三月而未能送達於抗告人，依民事訴訟法第515 條規定，該
    支付命令已失其效力，自不生支付命令確定之問題，抗告人
    對之提起本件再審之訴，亦非適法，甚為顯然；從而，抗告
    人此部分之主張，自屬無據。至原審認抗告人並未於前述92
    年6 月9 日郵局存證信函內聲明遷居之事實一節，無非僅在
    說明相對人尚無從憑該存證信函之內容，即得率認抗告人除
    該存證信函所載之地址外，別無其他住居所（含
    ；而原審引用最高法院78年度臺再字第123 號判決意旨，佐
    論民事訴訟法第496 條第1 項第6 款所規定之再審事由係指
    於訴訟中有此情形者而言，本件支付命令之送達程序並無該
    再審事由規定之適用，亦核無違誤，且支付命令依法既不得
    以公示送達之方式為之（民事訴訟法第509 條參照），本質
    上即無上開再審事由規定之適用餘地，前揭最高法院78年度
    臺再字第123 號判決意旨，於民事訴訟法增設第521 條第2
    項得對於確定支付命令提起再審之訴之規定後，仍有其適用
    ；從而，抗告人以原審認其並未於存證信函聲明遷居之事實
    ，及引用前揭最高法院78年度臺再字第123 號判決意旨，所
    為駁回抗告人本件再審之裁定，認事用法有違背法令之處云
    云，亦無足採甚明。
四、綜上所述，本件抗告人於原審所主張之事實，顯不合於民事
    訴訟法第496 條第1 項第6 款所規定之再審事由，其再審之
    訴自不合法，原審依民事訴訟法第502 條第1 項規定，以裁
    定駁回抗告人本件再審之訴，核無違誤；抗告人執前詞指摘
    原裁定違背法令，而提起本件抗告，請求廢棄原裁定云云，
    為無理由，其抗告自應予駁回。
五、據上論結，本件抗告為無理由，依民事訴訟法第436 條之32
    第4 項、第505 條、第436 條之32第3 項、495 條之1 第1
    項、第449 條第1 項、第95條、第78條，裁定如主文。
中　　華　　民　　國　　94　　年　　4 　　月　　29  　日
                  民事第二庭  審判長法  官  林玫君
                                    法  官  許瑞東
                                    法　官　劉景宜
以上正本係照原本作成。
不得抗告。
中　　華　　民　　國　　94　　年　　4 　　月　　29　　日
                              書記官　郭南宏
